【裁判字號】    97,易,136
【裁判日期】    970530
【裁判案由】    贓物
【裁判全文】
臺灣花蓮地方法院刑事判決               97年度易字第136號
公  訴  人  臺灣花蓮地方法院檢察署檢察官
被      告  乙○○
            甲○○
上列被告因贓物案件，經檢察官提起公訴（97年度偵字第703號
），本院判決如下：
    主  文
乙○○搬運贓物，處有期徒刑貳月，如易科罰金，以新臺幣壹仟
元折算壹日。
甲○○無罪。
    事  實
一、乙○○於民國96年12月6日（起訴書誤載為「96年12月7日」
    ）傍晚，在其位於花蓮縣玉里鎮○○路○段136號住處附近，
    ，明知年籍身分不詳之男子所持有之ㄇ型鋼筋約400 公斤，
    係屬來路不明之贓物（為丁○○所有，於96年12月6 日17時
    許至隔日7 時許之期間，在花蓮縣玉里鎮○○○○路287.5公
    里處旁工地失竊），竟受該不詳男子之委託，將上開ㄇ型鋼
    筋約400 公斤搬運載送至丙○○所經營位於花蓮縣玉里鎮○○路56號之中勝企業社，以每公斤新臺幣（下同）9 元，總
    價3600元之代價變賣予丙○○，嗣因丁○○查覺失竊後立即
    報警處理，始循線查悉上情。
二、案經花蓮縣警察局玉里分局報告臺灣花蓮地方法院檢察署檢
    察官偵查起訴。
    理  由
甲、被告乙○○有罪部分
壹、證據能力有無之認定
一、按被告以外之人於審判外之言詞或書面陳述，除法律有規定
    者外，不得作為證據。又被告以外之人於審判外之陳述，經
    當事人於審判程序同意作為證據，法院審酌該言詞陳述或書
    面陳述作成時之情況，認為適當者，亦得為證據。當事人、
    代理人或辯護人於法院調查證據時，知有第159條第1項不得
    為證據之情形，而未於言詞辯論終結前聲明異議者，視為有
    前項之同意，刑事訴訟法第159條第1項及第159條之5分別定
    有明文。
二、查被害人丁○○、證人丙○○於警詢時之陳述，雖均不合刑
    事訴訟法第159條之2、第159條之3有關傳聞法則例外之要件
    ，惟公訴人、被告乙○○就前開審判外之言詞陳述，均業於
    本院準備程序中表示同意引為證據，且迄於本案言詞辯論終
    結前亦未再聲明異議或撤銷同意，本院審酌該等言詞或書面
    陳述作成之情況，核無違法取證及證明力明顯過低之瑕疵，
    亦認為以之作為證據為適當，故依上開規定，前揭被害人丁○○、證人丙○○於警詢時之陳述，均具有證據能力。
三、又按被告以外之人於偵查中向檢察官所為之陳述，除顯有不
    可信之情況者外，得為證據，刑事訴訟法第159條之1 第2項
    亦有明文。所謂不可信性情況，法院應審酌被告以外之人於
    陳述時之外在環境及情況，例如：陳述時之心理狀況、有無
    受到外力干擾等，以為判斷是否有形式上顯然不可採信之依
    據。查證人丁○○、丙○○於檢察官偵查時，係以證人之身
    份陳述，其後並經告以具結義務及偽證處罰，命證人朗讀結
    文後具結，係於負擔偽證罪之處罰心理下證述，並以具結擔
    保其供述之真實性，又無受其他不當外力干擾之情形，是證
    人丁○○、丙○○於偵查中在檢察官面前具結所為之證述，
    查無顯然不可信之情況，依上開刑事訴訟法第159條之1第2
    項規定，自得為證據。
貳、認定本案犯罪事實之證據及理由
一、上開犯罪事實，業據被告乙○○於本院審理時供承不諱，核
    與被害人丁○○所指述鋼筋失竊之情節大致相符，並經證人
    丙○○於警詢時、偵查中及本院審理時指證明確，此外復有
    贓物認領保管單1 張、失竊地點暨查獲照片共計16張附卷可
    資佐證，足認被告乙○○之自白與事實相符，是以本件事證
    明確，被告上開犯行堪予認定，應依法論科。
二、核被告乙○○所為，係犯刑法第349條第2項之搬運贓物罪。
    又按收受贓物為贓物罪之概括規定，凡與贓物罪有關，不合
    於搬運、寄藏、故買、牙保贓物，而其物因他人財產犯罪已
    成立贓物之後，有所收受而取得持有者均屬之，是如已合於
    搬運、寄藏、故買、牙保贓物之行為，自不另論以收受贓物
    罪。經查：本件被告乙○○收受該ㄇ型鋼筋後隨即將之搬運
    至他處變賣，已合於搬運贓物之行為，自不應另論以收受贓
    物罪，是起訴書認被告乙○○另犯刑法第349條第1項之收受
    贓物罪，容有未洽，附此敘明。爰審酌被告乙○○未有任何
    前科紀錄，此有臺灣高等法院被告前案紀錄表可參，素行良
    好，雖於本件受不詳男子之委託，即輕易搬運他人失竊之鋼
    筋加以變賣，心態可議，惟於本件所犯情節尚屬輕微，且被
    害人所失竊之鋼筋由警方尋獲後已交由被害人領回，被害人
    所受之損失要屬有限，復參酌其犯罪之動機、目的、手段以
    及嗣於本院審理時已坦承犯行，犯後態度尚稱良好等一切情
    狀，量處如主所示之刑，並諭知易科罰金之折算標準。
乙、被告甲○○無罪部分
一、公訴意旨另以：被告甲○○於96年12月6 日（起訴書誤載為
    「96年12月7 日」）傍晚，在被告乙○○位於花蓮縣玉里鎮
    ○○路○段136號住處附近，明知年籍身分不詳之男子所持有
    ㄇ型鋼筋約400 公斤，係屬來路不明之贓物（為被害人丁○○所有，於96年12月6日17時許至隔日7時許之期間，在花蓮
    縣玉里鎮○○○○路287.5公里處旁工地失竊），竟與被告乙○○基於共同之犯意聯絡，由其提供車號HQ-5012 號自小客
    車交由被告乙○○駕駛，並將上開ㄇ型鋼筋約400 公斤搬運
    載送至丙○○所經營位於花蓮縣玉里鎮○○路56號中勝企業
    社，加以變賣，因認被告甲○○亦涉有刑法第349條第1項、
    第2項之收受贓物及搬運贓物罪嫌云云。
二、按犯罪事實應依證據認定之，無證據不得認定犯罪事實；又
    不能證明被告犯罪者，應諭知被告無罪之判決，刑事訴訟法
    第154條第2項、第301條第1項分別定有明文。又事實之認定
    ，應憑證據，如未能發現相當證據，或證據不足以證明，自
    不能以推測或擬制之方法，為裁判基礎。再者，認定不利於
    被告之事實，須依積極證據，苟積極證據不足為不利於被告
    事實認定時，即應為有利於被告之認定，更不必有何有利之
    證據；而所謂「積極證據足以為不利被告事實之認定」係指
    據為訴訟上證明之全盤證據資料，在客觀上已達於通常一般
    之人均不致於有所懷疑，而得確信被告確曾犯罪之程度，若
    未達到此一程度，而有合理懷疑之存在時，即無從為有罪之
    認定，最高法院40年台上字第86號、30年上字第816 號及70
    年台上字第4986號判例可資參照。
三、本件公訴人認被告甲○○涉有上開收受及搬運贓物罪之犯行
    ，無非係以證人丙○○於警詢時及偵查中均一致指證被告乙○○所駕駛搬運該ㄇ型鋼筋前往變賣之車輛，係車號HQ-501
    2 號自小客車，且被告甲○○亦自承該車輛係其實際上之使
    用人為主要論據。訊據被告甲○○固供承上開自小客車係其
    實際上所使用之事實，惟堅決否認有何共同搬運贓物之犯行
    ，辯稱：伊並未提供其所使用之車號HQ-5012 號自小客車予
    乙○○，亦不知乙○○搬運他人所失竊ㄇ型鋼筋加以變賣等
    語。
四、經查：證人丙○○雖於警詢時及偵查中指稱：「（警方問：
    乙○○如何搬運鋼筋至你所經營之中勝企業社？）他是開車
    來的。」、「（警方問：車牌、車輛特徵你是否知道？空車
    過磅公斤為何？）是藍色廂型車，車牌號碼我不知道。空車
    為1840公斤。」、「（警方問：經警提示車號HQ-5012 號自
    小客車照片，是否為乙○○所駕駛變賣鋼筋之車輛？）是的
    。」、「（檢察官問：這台車HQ-5012 是否是乙○○載鋼筋
    去賣的車子」等語，惟證人丙○○初於警詢時所指該車係「
    藍色廂型車」一情，核與卷附該車號HQ-5012 號自小客車之
    車籍基本資料所顯示車身顏色係「綠色」，車身樣式為「吉
    普式箱式」顯有不符，足認證人丙○○原先並無法確認被告
    乙○○所駕駛之車輛及車牌號碼為何，直至警方提示被告林
    甲○○所使用之車號HQ-5012 號自小客車照片，證人丙○○
    始能指證被告乙○○搬運贓物所駕駛之車輛即為該車號HQ-5
    012 號自小客車，是證人丙○○自不無因警方誘導而為錯誤
    指證之可能性，已難逕行採為被告甲○○不利之認定。其次
    ，證人丙○○於本院審理時僅證稱：「（檢察官問：你在警
    察局時，警察給你看這照片乙○○是否駕駛這樣的車載鋼筋
    來賣你《提示警卷第50頁並告以要旨》？）顏色是沒錯，車
    型也差不多，但車牌我沒有注意看。」、「（檢察官問：是
    否為同款式的車子？）差不多是這樣的車沒錯。」等語，此
    間經本院進一步追問之結果，證人丙○○則證稱：「（受命
    法官問：你當時在搬鋼筋的過程中，大概看了那台車多久？
    ）差不多有五、六分鐘，車子的號碼我沒有看清楚。」、「
    （受命法官問：有無特別注意是什麼車？）當時天色昏暗，
    也有下雨，我沒有特別注意，不過型態大概是那樣的車。」
    等語，由上可知，證人丙○○始終無法確認被告乙○○係駕
    駛上開車號HQ-5012 號自小客車載運鋼筋前往變賣，再參諸
    事發當時之天色昏暗，又有下雨之情形，且證人丙○○又已
    年近70歲，實難認定證人丙○○所為之指述確屬正確無誤。
    況且，退一步言，即便認定被告乙○○所駕駛載運贓物之車
    輛，確係被告甲○○所實際使用之車號HQ-5012 號自小客車
    ，惟被告甲○○對於被告乙○○借用該車輛之原因為何，是
    否知悉被告乙○○係用以載運贓物，以及究與被告乙○○有
    何收受或搬運贓物之犯意聯絡及行為分擔，檢察官均未能提
    出進一步具體事證加以證明，亦難認被告甲○○確與被告乙○○有共同收受及搬運贓物之犯行。綜上所述，公訴人所提
    出之上開證據，並無從使本院獲致確切之心證，認定被告甲○○與被告乙○○有上開共同收受及搬運贓物之犯行，則揆
    諸上開之說明，被告甲○○之犯罪自屬不能證明，此部分應
    為無罪之諭知。
據上論斷，應依刑事訴訟法第299條第1項前段、第301條第1項，
刑法第349條第2 項、第41條第1項前段，刑法施行法第1條之1，
判決如主文。
本案經檢察官許梨雯到庭執行職務。
中    華    民    國     97  年     5    月    30      日
                  刑事第三庭   審判長法  官  李世華
                                     法  官  許乃文
                                     法  官  楊仲農
上列正本證明與原本無異。
如對本判決不服，應於送達後10日內，向本院提出上訴狀（上訴
狀應記載具體上訴理由並應抄附繕本）告訴人或被害人如對於本
判決不服者，應具備理由請求檢察官上訴，其上訴期間之計算係
以檢察官收受判決正本之日期為準。
中    華    民    國    97    年    6     月    2     日
                                      書記官
附錄本案論罪科刑法條：
中華民國刑法第349條：
收受贓物者，處三年以下有期徒刑、拘役或五百元以下罰金。
搬運、寄藏、故買贓物或為牙保者，處五年以下有期徒刑、拘役
或科或併科一千元以下罰金。
因贓物變得之財物，以贓物論。


司法院資訊處製作；財團法人民間司法改革基金會備份。
